臺灣高等法院臺南分院刑事判決　　　　　　九十一年度上易字第一二四四號　　Ｇ
　　　上　訴　人　臺灣臺南地方法院檢察署檢察官
　　　被　　　告　乙　○　○
右上訴人因被告詐欺案件，不服臺灣臺南地方法院九十一年度易字第一一五三號中華
民國九十一年九月三十日第一審判決（起訴案號：臺灣臺南地方法院檢察署九十年度
偵字第一五一五號、九十一年度偵字第六三八０號），提起上訴，本院判決如左：
      主      文
原判決撤銷。
丙○○幫助意圖為自己不法之所有，以詐術使人將本人之物交付，處有期徒刑伍月，
如易科罰金，以參佰元折算壹日。
乙○○幫助意圖為自己不法之所有，以詐術使人將本人之物交付，處有期徒刑肆月，
如易科罰金，以參佰元折算壹日。
      事      實
一、丙○○、乙○○二人係夫妻關係，丙○○於民國八十九年四月十五日前某日，在
    報紙上得知唐守義刊登出價收購金融機構帳戶存摺之分類廣告，丙○○並將此訊
    息告知乙○○，詎渠二人均能預見一般人取得他人金融帳戶之行徑，常與財產犯
    罪之需要密切相關，且取得他人存摺之目的在於取得贓款及掩飾犯行不易遭人追
    查，又對於提供帳戶雖無引發他人萌生犯罪之確信，但仍以縱若有人持以犯罪亦
    不違反其二人幫助犯罪之本意，竟基於幫助由多名真實姓名年籍均不詳之成年人
    所共組之「刮刮樂」詐騙集團之犯意，乙○○同意將其台南縣官田鄉隆田郵局之
    第○二三七四二之八號帳戶存摺、提款卡，交由其夫丙○○以新台幣（以下同）
    三千元之代價，出售予唐守義（另案由檢察官偵辦）及另名不詳姓名之成年男子
    ，雙方並約定於同年月十五日十三時許在上述郵局交易，丙○○乃將乙○○所有
    該郵局帳戶存摺、提款卡及印章等物交付予唐守義等人，唐守義再將該等資料交
    由前揭詐騙集團成員運用，並佯以「光大科技國際有限公司」（以下簡稱光大公
    司）名義寄送俗稱「刮刮樂」之廣告宣傳單及中獎彩卷予甲○○等社會上不特定
    之民眾，使甲○○誤信已刮中鉅額獎金，且要求甲○○先行將中獎應預付之稅金
    ，匯入唐守義等人提供之上揭乙○○郵局帳戶及其他人頭帳戶內，該集團以此手
    法陸續向甲○○詐得二百八十六萬元。嗣經甲○○發覺有異始知受騙，並報警查
    辦。
二、案經被害人甲○○訴由台北縣警察局中和分局轉由台南縣警察局麻豆分局報請臺
    灣臺南地方法院檢察署檢察官偵查起訴。
      理      由
一、訊據被告丙○○、乙○○二人對右揭事實，於警訊、偵查時均供承不諱，惟於原
    審審理時及本審審理時均翻異前詞，矢口否認前揭幫助犯行。被告丙○○辯稱：
    「是我先看到報紙、我不知道存摺簿，會被用作人頭，當時我是請他幫我辦信用
    卡，他說存摺簿係要作善事用」、「被告乙○○不知道我將她的戶頭拿去給人家
    使用，我事後才告訴她」、「是我去官田鄉隆田郵局」（見原審卷第十二頁至第
    十四頁）、「我不知道那是犯法的」（見本院九十一年十二月十一日審判筆錄）
    云云。被告乙○○辯稱：「我是事後才知道」（見原審卷第十三頁）、「我真的
    不知道那是犯法的」（見本院九十一年十二月十一日審判筆錄）云云。
二、經查：
（一）被害人甲○○於警訊時指訴：「光大科技國際有限公司先寄宣傳單並附刮刮樂
      單，我打開後刮中了八十萬彩金獎及五百元兩項獎項‧‧‧匯入乙○○帳戶內
      」（見警訊卷第一頁及背面）等語。又證人唐守義於警訊時已坦承：有於中華
      日報分類廣告，刊登以「現金收購郵局帳號」為內容之廣告及將購得之帳號轉
      賣給0000000000號的宋先生等語（見警訊卷第七頁及背面）。足認
      唐守義確有收購他人之帳戶，賣與其他不詳姓名之人從事刮刮樂詐騙之行為。
（二）復查，被告丙○○於偵查時供稱：「八十九年四月十五日，我有將乙○○的證
      件等資料交給一位男子，我在四月十五日之前二、三天看報紙與該男子聯絡，
      他說給我三千元，把帳戶借他使用，並幫我辦信用卡，當時說要借一個月」、
      「乙○○知道」、「他說要借帳戶出入一些款項，要我借他們一個月，並可順
      便辦信用卡，代價給我三千元」（見偵查卷第三八頁及背面）等語。被告乙○○於檢察官偵查時供稱：「我同意我先生以三千元將我的帳戶借人，他說對方
      要借一個月」（見偵查卷第三八頁背面）等語。二人之供詞互核相符，並無矛
      盾。另參酌被告二人係夫妻關係，感情並未交惡，應無故意陷害之理，渠等供
      詞當可採信，足證被告乙○○確實於事前即知悉被告丙○○將其帳戶借予他人
      之情事。
（三）再查，報紙上出價收購金融機構帳戶存摺，依一般人通常判斷之標準均能預見
      常與財產犯罪之需要密切相關，其目的在於取得贓款及掩飾犯行不易遭人追查
      。又如係為做善事，儘可使用自己之帳戶即可，況到金融機構開設帳戶, 不需
      支付任何費用, 為眾所週知之事實，焉有另行出資花錢使用他人戶頭之理，足
      認被告丙○○辯稱：是他人要做善事，不知他人拿去犯罪云云，不足採信。此
      外復有光大公司寄發被害人甲○○之函件、光大公司廣告ＤＭ、郵政存簿儲金
      立帳申請書、郵政國內匯款執據、善化郵局八十九年六月九日0000000
      0－00一號函、交易明細、新營郵局九十一年十一月二十二日支九一字第五
      一０００三一四五號函、客戶歷史交易清單等件附卷可證。末查，開戶僅需存
      入少數金錢即可辦理，毋需支付任何費用，被告等卻以三千元代價出售給不認
      識之他人使用，應明知對方有不法使用意圖，然仍將存摺（含印章）、提款卡
      交付他人使用，其等主觀上有給予幫助他人犯罪助力之幫助犯意甚明，被告等
      辯稱不知情，尚非可採，犯行洵堪認定。
三、被告丙○○、乙○○二人明知係可能不法使用帳戶，而仍提供郵局帳戶予不詳姓
    名者，其顯有幫助詐欺之不確定故意之犯意至明。核被告二人所為，係犯刑法第
    三百四十六條第一項之詐欺罪之幫助犯。公訴人認係犯常業詐欺罪之幫助犯，尚
    有未洽。惟本件公訴意旨社會基本事實相同，起訴法條，應予變更。又被告係基
    於幫助犯意為之，為幫助犯，應依刑法第三十條第二項規定，依正犯之刑減輕之
    。
四、原審以被告等罪證明確，因予論罪科刑，固非無見，惟查本件起訴法條為常業詐
    欺罪幫助犯，與原審判決認定之普通詐欺幫助犯罪名有異，原審法院未於判決理
    由欄說明變更起訴法條之理由，即逕以刑法第三百三十九條第一項詐欺罪之幫助
    犯罪名論處被告等罪刑，即有未洽，檢察官循告訴人之聲請上訴狀，上訴指摘原
    審量刑過輕，固無可採，惟原判決既有可議，即屬無可維持，應由本院予以撤銷
    改判。爰審酌被告二人出借郵局帳號存摺，供不法之徒犯罪詐欺他人財物，且使
    警察機關追查真正幕後詐欺正犯憑添困擾，犯罪之動機、目的、手段、犯罪所得
    及被告二人犯後矯言掩飾犯行，難認其犯後態度良好而無再犯之虞等一切情狀，
    分別量處如主文第二、三項所示之刑，並均諭知易科罰金之折算標準，以資儆懲
    。
據上論斷，應依刑事訴訟法第三百六十九條第一項前段、第三百六十四條、第二百九
十九條第一項前段、第三百條，刑法第三百三十九條第一項、第三十條第二項、第四
十一條第一項前段，罰金罰鍰提高標準條例第一條前段、第二條，判決如主文。
本案經檢察官許仲瑩到庭執行職務。
中    華    民    國      九十一      年      十二      月      十八    日
                                  臺灣高等法院臺南分院刑事第四庭
                                      審判長法官  陳    義    仲
                                            法官  宋    明    蒼
                                            法官  楊    子    莊
右正本證明與原本無異。
不得上訴。
                                      法院書記官  王    全    龍
中    華    民    國      九十一      年      十二      月     十九    日
附錄本案論罪科刑法條全文：
刑法第三百三十九條第一項：
意圖為自己或第三人不法之所有，以詐術使人將本人或第三人之物交付者，處五年以
下有期徒刑、拘役或科或併科一千元以下罰金。
